【裁判字號】    92,家抗,51
【裁判日期】    920627
【裁判案由】    繼承遺產
【裁判全文】
臺灣高等法院高雄分院民事裁定  九十二年度家抗字第五一號
    抗  告  人  乙○○
    代  理  人  甲○○
右抗告人就被繼承人丙○○之遺產聲明繼承事件，對於中華民國九十二年四月三十日
臺灣高雄地方法院九十一年度聲繼字第一二七號所為裁定提起抗告，本院裁定如左：
      主    文
抗告駁回。
抗告程序費用由抗告人負擔。
      理    由
一、本件抗告意旨略以：被繼承人丙○○（男、民國十一年一月一日出生、最後住所
    為高雄縣鳳山市海光里二四鄰瑞光一巷十六號）於九十一年十月二十一日死亡時
    並無第一、二順位之繼承人，抗告人為丙○○之弟，依民法第一千一百三十八條
    規定，為法定第三順位繼承人，就丙○○所遺遺產自有繼承權。而丙○○返大陸
    探親時，其母張氏確已去世，丙○○不知情，方在探親登記表上填寫探親之對象
    為張氏；又丙○○至大陸地區探親四次，每次探親對象均無抗告人之記載，應係
    其遺忘漏載；至信件上書寫受信人張錦科，此乃丙○○目不識丁，往返大陸地區
    書信均託他人代寫，代寫者誤將抗告人之姓名書為張錦科所致，且該信封遭人剪
    去郵票，方無郵戳紀錄；再灌南縣九隊鄉派出所出具之證明與丙○○實際入出境
    之紀錄不符，則係因丙○○生病延期向派出所報到之故。原審不查，逕駁回抗告
    人之聲明繼承，實有未合，爰求為廢棄原裁定等語。
二、按「在大陸地區製作之文書，經行政院設立或指定之機構或委託之民間團體驗證
    者，推定為真正」；「依本條例第七條規定推定為真正之文書，其實質上證據力
    ，由法院或主管機關認定。文書內容與待證事實有關，且屬可信者，有實質上證
    據力。推定為真正之文書，有反證事實證明其為不實者，不適用推定。」台灣地
    區與大陸地區人民關係條例第七條、同條例施行細則第八條分別定有明文。是上
    開台灣地區與大陸地區人民關係條例第七條規定之立法意旨，係以在大陸地區製
    作之文書是否真正，查證不易，故明定經行政院設立或指定之機構或委託之民間
    團體驗證者，推定為真正。惟所謂「驗證」，僅就文書「形式上之真正」予以認
    定。至於該文書之實質內容是否真正，亦即文書之實質上證據力，仍應由法院審
    酌認定。
三、本件抗告人主張其係丙○○之胞弟，固據提出親屬系統表、親屬關係公證書、信
    件二封及灌南縣九隊鄉派出所出具之證明一紙為證，惟查：(一)原審依職權函調丙
    ○○之入出境申請書、出境後轉往大陸探親登記表，其上記載丙○○之大陸親友
    為其母張氏、被探親人為張氏，並未記載抗告人，有內政部警政署入出境管理局
    九十一年十二月三十一日境信昌字第○九一○一○三四三六號函檢送之出入境紀
    錄表及返鄉探親申請資料縮影本附卷可稽，觀諸該聲請書上記載核准之日期為七
    十八年三月二十七日，丙○○也確於七十八年五月二十三日出境，足認丙○○之
    母張氏於前揭時日應尚生存，詎抗告人所提親屬系統表、親屬關係公證書卻記載
    張氏業於西元一九七八年六月十八日死亡，此與上開調查所得之事實不符；參以
    丙○○親自填寫之兵籍表上家屬欄內亦僅填載父母二人，並未記載有抗告人，有
    高雄縣後備司令部九十二年一月十日峻信字第○九二○○○○一六八號函在卷足
    憑，而兄弟乃屬至親，如丙○○確有胞弟，則其於填寫兵籍表陳報親屬時，衡情
    當不至於漏填，故抗告人所提出之上開親屬系統表及親屬關係公證書內容之真實
    性顯有疑問。(二)至抗告人所提信件二封，因該信封上並無臺灣地區郵戳，尚無從
    確認係由臺灣地區所寄出，且由該二書信之筆跡，以肉眼觀之即可辨識其不同，
    亦無從確認均係丙○○所書寫，又該二封書信之受信人分別為張錦科及張海亮，
    並非抗告人，自無法證明抗告人係丙○○胞弟之事實。(三)抗告人所舉灌南縣九隊
    鄉派出所之證明，其內容記載「丙○○．．．于二○○二年七月九日抵達家鄉．
    ．．離開日期為二○○二年十月二十六日」等語，與被繼承人出入境紀錄記載被
    繼承人係於九十一年五月五日出境，於九十一年八月十五日入境臺灣之資料出入
    甚大，故亦不得做為抗告人係丙○○旁系親屬之佐證。
四、綜上，抗告人所提親屬系統表、親屬關係公證書、信件二封及灌南縣九隊鄉派出
    所出具之證明等資料，均不能作為其係丙○○之繼承人之證明文件。抗告意旨稱
    丙○○前往大陸地區探親時不知其母已死亡，方填寫探親對象為張氏，漏載尚有
    抗告人，又丙○○未受教育，託他人代書家信而有誤寫抗告人之姓名云云，均為
    主觀臆測之詞，並無法舉證以實其說，均無足採，又丙○○縱因故遲至灌南縣派
    出所報到，然丙○○已於九十一年八月十五日入境臺灣，未再出境，豈會於西元
    二○○二年十月二十六日離開大陸地區灌南縣九隊鄉，足見抗告人前開所辯委無
    足採，原審裁定駁回抗告人聲明繼承聲請，要無不當，抗告人抗告意旨指摘原裁
    定不當，求予廢棄，為無理由，應予駁回。
五、據上論結，本件抗告人之抗告為無理由，依非訟事件法第二十八條、第八條第二
    項、民事訴訟法第四百九十二條第一項、第七十八條，裁定如主文。
中      華      民      國    九十二    年      六      月    二十七    日
                                      臺灣高等法院高雄分院民事第三庭
~B1審判長法官  張國彬
~B2      法官  鄭月霞
~B3      法官  徐文祥
右為正本係照原本作成。
不得再抗告。
中      華      民      國    九十二    年      六      月    二十七    日
~B法院書記官  黃一秋


司法院資訊處製作；財團法人民間司法改革基金會備份。
